【裁判字號】    99,易緝,17
【裁判日期】    990519
【裁判案由】    詐欺
【裁判全文】
臺灣士林地方法院刑事判決              99年度易緝字第17號
公  訴  人  臺灣士林地方法院檢察署檢察官
被      告  乙○○
上列被告因詐欺案件，經檢察官提起公訴（97年度偵緝字第682
號），被告於準備程序為認罪之陳述，經本院合議庭裁定本件由
受命法官獨任進行簡式審判程序，並判決如下：
    主  文
乙○○幫助意圖為自己不法之所有，以詐術使人將本人之物交付
，處有期徒刑貳月，如易科罰金，以新臺幣壹仟元折算壹日。
    事  實
一、乙○○明知申請帳戶使用係輕而易舉之事，一般人無故取得
    他人金融帳戶使用之行徑常與財產犯罪之需要密切相關，而
    可預見該名不自行申辦帳戶使用反向他人取得帳戶提款卡及
    提款卡密碼使用之人，可能係遂行不法所有意圖用以詐騙不
    法財產犯罪行為，又對於提供帳戶予他人使用雖無必引發他
    人萌生犯罪之確信，但仍以縱若有人持以犯罪亦不違反其本
    意，而基於幫助他人詐欺取財之犯意，於民國96年12月初某
    日晚間，在臺北市內湖區美麗華百貨前某處，與謝旻錫（其
    所涉幫助詐欺取財犯行，另經本院以98年度簡字第70號判決
    確定）將謝旻錫所竊得其弟丙○○之玉山商業銀行（下稱玉
    山銀行）帳號0000000000000 號帳戶之提款卡及提款卡密碼
    交付乙○○（謝旻錫竊盜部分，因丙○○撤回告訴而經臺灣
    士林地方法院檢察署檢察官以97年度偵字第3874號為不起訴
    處分），乙○○復轉交付予真實姓名、年籍均不詳、綽號「
    小新」之不法犯罪集團成年男子（下稱「小新」），供該不
    法犯罪集團使用，而以此方式幫助該不法集團成員向他人詐
    欺取財。俟「小新」取得上開玉山銀行帳戶提款卡及提款卡
    密碼後，即與所屬不法犯罪集團成員共同基於意圖為自己不
    法所有之詐欺取財之犯意聯絡，於96年12月20日，該犯罪集
    團推由某姓名、年籍不詳之女性成員撥打電話予甲○○，佯
    稱欲見面，要求甲○○至自動櫃員機插入金融卡以查證職業
    身分之詐術，使甲○○因而陷於錯誤，乃依對方指示，於96
    年12月20日下午2 時29分許，至臺北市大安區○○○路○ 段
    48號1 樓永豐銀行，將新臺幣（下同）100 元款項匯入丙○○上開帳戶內，嗣經甲○○發覺有異，始知受騙，隨即報警
    處理，而查悉上情。
二、案經臺北縣政府警察局移送臺灣士林地方法院檢察署檢察官
    偵查起訴。
    理  由
一、本件被告所犯非死刑、無期徒刑或最輕本刑有期徒刑3 年以
    上之罪，亦非高等法院管轄第一審案件，且於準備程式進行
    中，被告先就被訴事實為有罪之陳述，經告知被告簡式審判
    程式之旨，並聽取檢察官、被告之意見後，本院合議庭裁定
    本件由受命法官獨任進行簡式審判程序，是本件之證據調查
    ，依刑事訴訟法第273 條之2 規定，不受同法第159 條第1
    項、第161 條之2 、第161 條之3 、第163 條之1 及第164
    條至第170 條規定之限制，合先敘明。
二、上開犯罪事實，業據被告乙○○於本院審理時坦承不諱，且
    經被害人甲○○於警詢指證綦詳（見97年度偵字第3874號卷
    第12頁至第13頁），以及證人謝旻錫、丙○○於偵查中證述
    明確（見97年度偵緝字第27頁至第28頁、第34頁至第35頁）
    ，並有丙○○上開玉山銀行帳戶客戶基本資料及交易明細資
    料1 份（見97年度偵字第3874號卷第20頁至第21頁）在卷可
    稽，足認被告乙○○自白與事實相符，堪以採信。
三、查金融機關存款帳戶，一般人極易申請取得，且個人之存款
    帳戶存摺、提款卡及密碼，乃關係該帳戶之款項之存取，若
    非極為信任之親友因急迫情形有立即使用之必要之情形外，
    否則本可各自自行開立帳戶使用，自無須向他人借用或價購
    ；個人之帳戶存摺、提款卡及密碼，亦無任意交付予不熟識
    之人之理；又電視媒體對於使用人頭帳戶行詐騙之事，已廣
    為宣傳，被告乙○○當時為一年逾26歲之成年人，當有相當
    之智識程度與生活經驗，對此亦當認識甚明，卻猶與謝旻錫
    將上開玉山銀行帳戶提款卡及提款卡密碼交付與「小新」使
    用，雖未見有何參與詐騙被害人之行為、或於事後亦分得款
    項之積極證據，而無從認屬本件詐欺取財行為之共同正犯，
    然其既對於「小新」可能利用他人帳戶做為其詐欺取財之用
    ，當然有所認識、預見，而其竟與謝旻錫一同將謝侑珅所有
    上開玉山銀行帳戶之提款卡及提款卡密碼交給「小新」與所
    屬不法犯罪集團成員使用，顯有容認犯罪事實發生之本意。
    綜上所述，被告乙○○對於上開玉山銀行帳戶被用來作為詐
    欺取財之犯罪工具應有所認識、預見，且在其幫助犯罪之共
    同認識範圍內。本件事證明確，被告上揭犯行足可認定，應
    依法論科。
四、按刑法上之幫助犯，係對於犯罪與正犯有共同之認識，而以
    幫助之意思，對於正犯資以助力，而未參與實施犯罪之行為
    者而言（最高法院75年度臺上字第1509號、88年度臺上字第
    1270號判決意旨可資參照）。是以如未參與實施犯罪構成要
    件之行為，而係出於幫助之意思提供助力，即屬幫助犯，而
    非共同正犯。核被告乙○○所為，係犯刑法第30條第1 項前
    段、第339 條第1 項之幫助詐欺取財罪。又被告乙○○係幫
    助他人犯罪，應依刑法第30條第2 項之規定，按正犯之刑減
    輕之。爰審酌被告乙○○提供帳戶供詐欺集團詐騙他人財物
    ，危害社會正常交易安全，增加被害人尋求救濟之困難，並
    使犯罪之追查趨於複雜，被告犯罪之動機、目的、手段、被
    害人遭詐騙金額非鉅，及其犯罪後坦承犯行，態度良好等一
    切情狀，量處如主文所示之刑，並諭知易科罰金之折算標準
    ，以資警懲。
據上論斷，應依刑事訴訟法第273 條之1 第1 項、第299 條第1
項前段，刑法第339 條第1 項、第30條第1 項前段、第2 項、第
41條第1 項，刑法施行法第1 條之1 ，判決如主文。
本案經檢察官王巧玲到庭執行職務。
中    華    民    國    99    年    5     月    19    日
                  刑事第七庭法  官  高雅敏
以上正本證明與原本無異。
如不服本判決應於收受判決後10日內向本院提出上訴書狀，並應
敘述具體理由；其未敘述上訴理由者，應於上訴期間屆滿後20日
內向本院補提理由書 (均須按他造當事人之人數附繕本)「 切勿
逕送上級法院」。
                            書記官  陳映羽
中    華    民    國    99    年    5     月    19    日
附錄本案論罪科刑法條之依據：
刑法第30條
幫助他人實行犯罪行為者，為幫助犯。雖他人不知幫助之情者，
亦同。
幫助犯之處罰，得按正犯之刑減輕之。
刑法第339條第1項
意圖為自己或第三人不法之所有，以詐術使人將本人或第三人之
物交付者，處5 年以下有期徒刑、拘役或科或併科1 千元以下罰
金。

司法院資訊處製作；財團法人民間司法改革基金會備份。
